【裁判字號】    90,易,313
【裁判日期】    900925
【裁判案由】    竊盜
【裁判全文】
臺灣苗栗地方法院刑事判決                            九十年度易字第三一三號
    公  訴  人  臺灣苗栗地方法院檢察署檢察官
    被      告  丁○○
                甲○○
                丙○○
右列被告因竊盜案件，經檢察官提起公訴（九十年度偵字第一三七七號），本院判決
如左：
    主  文
丁○○、甲○○、丙○○均無罪。
    理  由
一、公訴意旨略以：被告丁○○、甲○○及丙○○結夥三人，共同基於意圖為自己不
    法所有之犯意聯絡，於九十年三月九日上午十時許，至苗栗縣公館鄉大坑村十三
    鄰二五七號檳榔園，共持客觀上可供兇器使用之鐮刀一把，由丁○○負責割取乙○○業已取得採收權之檳榔，並由甲○○、丙○○兩人負責撿拾割下之檳榔，共
    計割取檳榔六百一十七粒︵價值約新台幣六百一十七元︶，嗣乙○○發現報警，
    經警同日十一時五十六分許，當場查獲並扣得割取之檳榔六百一十七粒及鐮刀一
    把。因認被告三人涉犯刑法第三百二十一條第一項第三款、第四款之罪嫌。
二、按犯罪事實應依證據認定之，無證據不得推定其犯罪事實，不能證明被告犯罪者
    ，應諭知無罪判決，刑事訴訟法第一百五十四條、第三百零一條第一項分別定有
    明文。又認定不利於被告之事實，須依積極證據，苟積極證據不足為不利於被告
    事實之認定時，即應為有利於被告之認定，更不必有何有利之證據（最高法院三
    十年上字第八一六號判例要旨參照）。且「刑法上之竊盜罪，須意圖為自己或第
    三人不法之所有，而取他人所有物，為其成立要件，若行為人因誤信該物為自己
    所有，而取得之，即欠缺意思要件，縱其結果不免有民事上之侵權責任，要難認
    為構成刑法上之竊盜罪。」，最高法院二十三年上字第一八九二號判例可資參照
    。
三、公訴人認被告三人涉犯刑法第三百二十一條第一項第三款、第四款之規定，無非
    以被告等業坦承有以自備之鐮刀割取檳榔六百一十七粒，並據告訴人徐興貴指訴
    歷歷；而上址檳榔園土地係證人戊○○及案外人邱德勳所共有，是戊○○與邱德
    勳之檳榔園固相毗鄰，惟戊○○及邱德勳所分管土地之界限係以繫有尼龍繩之檳
    榔樹為界，界限明確；且證人戊○○將檳榔之採收權售予被告丁○○時，亦將該
    界限之所在告以被告曾食潭知悉；被告丁○○復將界限之處告以被告甲○○及丙○○知悉等情，業據證人戊○○及被告丁○○、甲○○及丙○○供承在卷。從而
    ，被告三人對渠等可得採收之區域自當知之甚詳。又系爭檳榔所在之檳榔樹，經
    查證結果係位於界限往邱德勳分管部分之第三排檳榔樹，而每排檳榔間距達五至
    六台尺等情，亦據證人戊○○證述在卷及告訴人指訴綦詳且為被告三人所是認。
    故被告既已知界限所在，則殊無逾界達十數台尺而不知之情，是被告三人係故為
    逾界盜採他人檳榔自堪認定，並有被告丁○○所有之鐮刀一把扣案及告訴人出具
    之贓物認領保管單一紙附卷等為其主要論據。訊據被告丁○○、甲○○及丙○○
    三人均矢口否認犯行，丁○○辯稱因為界線只用壹條紅繩子綁在檳榔樹樹上，後
    面分成左半邊及右半邊，但由於該處是山坡地且綁繩子後面的檳榔樹種的不整齊
    ，所以看錯界線；甲○○辯稱係第一次幫忙曾割檳榔，因為不知道界線在哪裡，
    事後才知道割到被害人的檳榔；丙○○辯稱是事後才知道割到被害人的檳榔，且
    伊當時是在丁○○所承攬的檳榔園撿檳榔等語置辯。
三、經查：
    (一)「我已經在該地承租檳榔園好幾年了，所以我比較知道界線，確實是被告所庭
      呈的照片無誤，當天上午我到檳榔園後，看到二個在山坡上我承租的隔壁割檳
      榔，另一個人在我界線這邊收地上已經割下來的檳榔，後來我就打電話報警，
      警察到達後被告他們也下來了，後來我就請人清點總共被割了六百多顆的檳榔
      ，每棵檳榔樹的距離約五台尺，界線的檳榔樹只有第一顆有綁繩子但山坡上面
      檳榔樹就種的不整齊，確實有可能第一年承租時會割錯。」，業據被害人乙○○陳述無誤，核與證人戊○○所稱：「因為現場是山坡地，檳榔樹種的不是很
      整齊，所以比較上面的界線不是很明顯」、「（問：現場有無可能會割錯檳榔
      ？）有可能，因為檳榔是種在是山坡地上」、「（問：是否第一次租給被告檳
      榔園？）是的。」之證詞相符，並有被告丁○○所提之現場檳榔園照片五幀在
      卷可稽。又被害人乙○○雖於偵訊時表示已被割至鄰界往伊田園第三排，每排
      五台尺至六台尺，惟查綁繩子的那一排是租給被告丁○○的，亦據被害人陳述
      無誤，且依被告丁○○所提之現場照片觀之，在山坡上確有可能對檳榔園之界
      限有所誤認，參以被告丁○○於本件案發時雖是第五次去割檳榔，惟前四次因
      為都是在較低處割檳榔故沒有割錯檳榔，及被害人乙○○表示今年雖共被偷割
      三次，但前二次與被告應沒有關係等情，足證被告丁○○所辯看錯界線誤割檳
      榔之詞尚堪採信
    (二)被告丁○○確有向甲○○及丙○○二人指明界限，雖具被告三人供述無訛，惟
      查現場既只有第一棵檳榔樹綁有繩子當界限，且案發時係由被告丁○○割檳榔
      並撿拾檳榔後，再丟給其他二位被告一起剪成小串，業據被告三人供述無誤，
      則於被告丁○○在山坡上割取檳榔時誤認界限，自亦難期待被告甲○○及丙○○能對檳榔園界限有更清楚認識，故被告甲○○及丙○○所稱是事後才知道割
      到被害人之檳榔亦尚堪採信。又被害人雖表示當時是看到二個被告在山坡上伊
      承租的隔壁割檳榔，另一個人在伊界線這邊收地上已經割下來的檳榔，而與被
告三人前述供詞不符，惟查案發現場既只查獲一支鐮刀，故被告三人所稱係由
      丁○○割取後再由甲○○及丙○○剪成小串之詞應較可採，故尚難以此為被告
      不利之認定。
    (三)綜上所述，本件被告丁○○、甲○○及丙○○三人既皆係誤認界限始割錯檳榔
      ，參諸前揭判例，難認被告等有意圖自己或第三人不法所有意圖，此外本院復
      查無其他積極證據足認被告確有公訴人所起訴之犯行，揆諸首揭說明，自應為
      被告三人無罪之諭知。
據上論斷，應依刑事訴訟法第三百零一條第一項，判決如主文。
中      華      民      國    九十      年      九      月    二十五    日
                                臺灣苗栗地方法院刑事第二庭
                                        法  官  黃  建  都
右正本證明與原本無異
如不服本判決，應於判決送達後十日內向本院提出上訴狀（應附繕本），上訴於臺灣
高等法院臺中分院。
                                        書記官  黃  士  益
中      華      民      國    九十      年      九      月    二十五    日


司法院資訊處製作；財團法人民間司法改革基金會備份。
